【裁判字號】    92,交簡上,176
【裁判日期】    921127
【裁判案由】    過失傷害
【裁判全文】
臺灣臺北地方法院刑事判決                      九十二年度交簡上字第一七六號
    上  訴  人
    即  被  告  甲○○
右列上訴人即被告因過失傷害案件，不服本院台北簡易庭於民國九十二年七月十五日
所為九十二年度北交簡字第一六○六號第一審刑事簡易判決（聲請簡易判決處刑案號
：九十二年度偵字第一○五三三號），提起上訴，本院管轄第二審之合議庭判決如左
：
    主  文
上訴駁回。
    事  實
一、甲○○於民國九十一年八月十二日下午七時三十分許，駕駛車牌號碼ＯＧ—九二
    七六號自小客車，沿台北市大安區○○○路○段北往南行駛，行至該路一五○號
    劃設有禁止臨時停車標線處時，竟疏未注意緊靠道路右側即違規臨時停車，以便
    利坐在其車後座之吳維貞下車，吳維貞於開啟車門前亦疏未注意右後方人車動態
    ，即貿然將右後車門向外開啟（吳維貞涉犯過失傷害罪部分未據提出告訴），適
    有乙○○騎乘車號ＭＥＨ—八五三號重型機車同向駛至甲○○之自小客車右側，
    因見該自小客車車門突然開啟閃煞不及，而與該自小客車發生碰撞，當場左手第
    四指指頭斷裂，受有左第四指遠端截肢之傷害。甲○○於肇事後未被有偵查犯罪
    職權之機關或公務員發覺前，即主動向據報到場處理之台北市政府警察局大安分
    局交通分隊警員坦承肇事接受裁判。
二、案經乙○○訴請台北市政府警察局大安分局報告臺灣臺北地方法院檢察署檢察官
    偵查聲請簡易判決處刑。
    理  由
一、訊據被告甲○○固不否認於前揭時、地與告訴人乙○○發生車禍，並致告訴人受
    有如事實欄所載之傷害等事實，惟辯稱：告訴人之傷勢係因吳維貞開啟車門不慎
    所致，伊雖未緊靠路旁且在紅線路段違規停車，然僅屬一般行政違規，與本件事
    故並無因果關係；伊停車時有顯示燈號，告訴人應可判斷該車之乘客欲下車之動
    向，惟其仍強行自該車右側通行，對本件事故之發生亦有過失云云。經查：
  (一)右揭犯罪事實，迭據告訴人指訴綦詳，此外，並有道路交通事故調查報告表、交
    通事故談話紀錄表、道路交通事故補充資料表及現場照片、台北市立仁愛醫院出
    具之驗傷診斷書等件在卷可稽。
  (二)按設有禁止臨時停車標線處所不得臨時停車；臨時停車時，應依車輛順行方向緊
    靠道路右側，其右側前後輪胎外側距離緣石或路面邊緣不得逾六十公分，道路交
    通安全規則第一百十一條第一項第三款、第二條定有明文。被告為已考領駕照之
    駕駛人，對此自難諉稱不知，而依當日天候及道路狀況觀察，並無使被告不能注
    意遵循前開交通安全法規行車之情事。被告當日臨時停車路段路緣繪有紅色實線
    ，有現場照片附於本院卷內可佐，是以該路段禁止臨時停車甚明（道路交通標誌
    標線號誌設置規則第一百六十九條第一、二項參照）。被告另於本院審理中坦認
    當日違規臨時停車係要讓其妻吳維貞下車購物，斯時停車之位置距道路邊緣約有
    一人孔蓋寬度之距離（本院九十二年十月十四日準備程序筆錄參照），顯然被告
    於臨時停車時，並未將車緊靠道路右側停放。被告在前開路段違規臨時停車，且
    於停車之際未將車緊靠道路右側停放，伊車上後座乘客吳維貞於下車之際，復未
    注意觀察後方人車動態即貿然將車門開啟，致該車門撞及騎乘機車甫行至該自小
    客車右側之告訴人而肇事，被告及吳維貞對於本件事故之發生，均同有過失，至
    臻明確。
  (三)被告雖辯稱伊之違規行為，與告訴人所受傷害間無相當因果關係云云，惟所謂相
    當因果關係，係指依經驗法則，綜合行為當時所存在之一切事實，為客觀之事後
    審查，認為在一般情形下，有此環境、有此行為之同一條件，均可發生同一之結
    果者，則該條件即為發生結果之相當條件，行為與結果即有相當之因果關係。反
    之，若在一般情形下，有此同一條件存在，而依客觀之審查，認為不必皆發生此
    結果者，則該條件與結果並不相當，不過為偶然之事實而已，其行為與結果間即
    無相當因果關係，最高法院著有七十六年度台上字第一九二號判例可資參照。被
    告未將車緊靠道路右側停放，係要讓後座乘客開啟右後門下車，迭據伊自承在卷
    ，若該乘客於開啟車門時未注意右側人車動態，則在一般情形下，行經該停放之
    車右側之人車，均將遭突然開啟之車門撞及而導致車損、人傷之結果，是以未緊
    靠道路右側停車與突然向外開啟車門，同為發生車損、人傷結果之相當條件，與
    該結果間即具有相當因果關係。被告以前開情詞置辯，實乏依據，並不足採。
  (四)至被告另指稱告訴人騎乘機車自伊車右側駛過，對本件事故之發生與有過失一節
    。查被告於本院審理時坦認當日自伊將車臨時停放路旁至其妻吳維貞開啟車門，
    前後約有一分鐘時間（本院九十二年十月十四日準備程序筆錄第四頁參照），在
    此段時間內，告訴人騎乘機車自該車右後方駛近，未見該車上有人下車，乃續向
    前行自被告之車右側通過，尚難認告訴人之駕駛行為有何不當之處，被告指摘告
    訴人具有過失，洵無可取。
  (五)綜上，本件事故係因被告及吳維貞之過失所致，要無疑義。又被告之過失行為與
    告訴人因本件事故所受傷害間，具相當因果關係。本件事證明確，被告犯行堪予
    認定，應依法論科。
二、核被告所為，係犯刑法第二百八十四條第一項前段之過失傷害罪。被告於肇事後
    未被有偵查犯罪職權之機關或公務員發覺前，即主動向據報到場處理之台北市政
    府警察局大安分局交通分隊警員坦承肇事，有警製自首調查表一紙附卷足憑，為
    對於未發覺之罪自首而接受裁判，應依刑法第六十二條前段規定減輕其刑。原審
    以被告犯行明確而適用上開法條、刑法第六十二條前段、刑法第四十一條第一項
    前段、罰金罰鍰提高標準條例第一條前段、第二條等規定判處被告拘役三十日，
    並諭知易科罰金之折算標準，其認事、用法及量刑均稱妥適，應予維持。被告上
    訴仍空言否認犯行，其上訴並無理由，應予駁回。
據上論斷，依刑事訴訟法第四百五十五條之一第一項、第三項、第三百六十八條，判
決如主文。
本案經檢察官蔡秋明到庭執行職務
中      華      民      國      九十二      年  十一    月    二十七    日
                                        臺灣臺北地方法院交通法庭
                                          審判長  法  官  陳博文
                                                  法  官  洪文慧
                                                  法  官  陳婷玉
右正本證明與原本無異。
本判決不得上訴
                                                  書記官  陳弘文
中      華      民      國      九十二      年  十一    月    二十七    日


司法院資訊處製作；財團法人民間司法改革基金會備份。
